【裁判字號】    98,上易,659
【裁判日期】    981027
【裁判案由】    竊盜等
【裁判全文】
臺灣高等法院臺南分院刑事判決         98年度上易字第659號
上  訴  人  臺灣雲林地方法院檢察署檢察官
被      告  子○○
                    （現另案於臺灣雲林監獄執行）
上列上訴人因被告竊盜等案件，不服臺灣雲林地方法院九十八年
度易字第三九○號，中華民國九十八年八月十七日第一審判決（
起訴案號：臺灣雲林地方法院檢察署九十八年度偵字第二一九九
號），提起上訴，被告就犯罪事實為有罪之陳述，本院以簡式審
判程序審理，判決如下：
    主  文
原判決關於附表事實欄編號一之(五)部分暨應執行刑均撤銷。
子○○犯如附表事實欄編號一之(五)所示之罪，處如附表事實欄編
號一之(五)所示之刑。
其餘上訴駁回。
上開撤銷改判部分所處之刑，與上訴駁回部分所處之刑，應執行
有期徒刑年捌月。
    事  實
一、子○○前因犯搶奪案件，經臺灣雲林地方法院以九十四年度
    簡上字第一三○號，判處有期徒刑二年六月確定；另於九十
    五年間，因犯施用毒品案件，經臺灣雲林地方法院以九十五
    年度訴字第四八七號，判處應執行有期徒刑十月確定；嗣前
    揭施用毒品案件經裁定減刑後，與上開搶奪案件合併定應執
    行有期徒刑二年十月確定，於九十七年七月十一日縮短刑期
    假釋出監，所餘刑期並交付保護管束，至九十八年三月十二
    日期滿。詎其仍不知悔改，竟意圖為自己不法之所有，而於
    下列時、地實行下列行為：
  (一)九十七年十月二十五日下午四時前某時，騎乘車牌號碼不詳
    之機車，至壬○○位於雲林縣斗六市○○路六十九號住宅後
    ，侵入其內（侵入住宅部分未據告訴），徒手竊取宅內神明
    所配掛之金牌二面，得手後逃逸。
  (二)九十七年十二月一日下午三時前某時，騎乘車牌號碼不詳之
    機車，至戊○○位於雲林縣斗六市○○路一二六巷九號住宅
    後，侵入其內（侵入住宅部分未據告訴），徒手竊取宅內化
    妝品一箱、裸鑽一顆（○‧三七三克拉) 、Ｋ金項鍊二條、
    護照一本，得手後逃逸。
  (三)九十七年十二月一日下午三時十分前某時，騎乘車牌號碼不
    詳之機車，至甲○○位於斗六市○○路十二六巷十二號住宅
    後，徒手硬推破壞住宅大門並侵入其內著手行竊時（侵入住
    宅部分未據告訴），為甲○○發現而未遂，迅速逃離現場。
  (四)九十七年十二月中旬下午六時前某時還未天黑，騎乘車牌號
    碼不詳之機車，至癸○○位於雲林縣斗六市○○路三二一
    巷二十八號住宅後，侵入其內（侵入住宅部分未據告訴），
    徒手竊取宅內硬幣新臺幣（下同）五百元、桌上型電腦（含
    液晶螢幕）一臺，得手後逃逸。
  (五)九十八年一月六日上午十一時前某時，騎乘車牌號碼不詳之
    機車，至丑○○（起訴書誤載為詹坤榮）位於雲林縣斗六市
    ○○路九十巷十六號住宅後，因為冷氣機裝置在窗戶開孔之
    架子上，沒有上鎖或用螺絲釘固定，就以徒手將冷氣機搬開
    ，再由該窗戶孔鑽進之方式侵入其內（侵入住宅部分未據告
    訴），徒手竊取碎鑽十顆、金戒子與金項鍊共二組、現金三
    千元，得手後逃逸。
  (六)九十八年一月八日下午四時前某時，騎乘車牌號碼不詳之機
    車，至辛○○位於雲林縣斗六市榴南三十八巷七號住宅後，
    侵入其內，徒手竊取宅內ＡＣＥＲ電腦一臺、電子辭典一部
    ，得手後逃逸。
  (七)九十八年一月某日下午六時前某時還未天黑，騎乘車牌號碼
    不詳之機車，至乙○○位於雲林縣斗六市○○路二十號住宅
    後，侵入其內（侵入住宅部分未據告訴），徒手竊取置於客
    廳之現金二千元，得手後逃逸。
  (八)九十八年二月二十二日下午五、六時許還未天黑，騎乘車牌
    號碼不詳之機車，至丙○位於雲林縣斗六市○○路二九七
    號住宅後，徒手硬推破壞住宅後門侵入其內（侵入住宅部分
    未據告訴），徒手竊取宅內金戒子一只、金項鍊一條、玉鐲
    三只、身份證、健保卡，得手後逃逸。
  (九)九十八年三月十一日上午十一時三十分前某時，騎乘車牌號
    碼不詳之機車，至己○○位於雲林縣斗六市○○路九十號住
    宅後，徒手破壞該宅鋁門窗、後門喇叭鎖後侵入其內（侵入
    住宅部分未據告訴），徒手竊取宅內現金一萬八千元、古硬
    幣（龍錠銀）二十枚（價值約一百萬元），得手後逃逸。
  (十)九十八年三月十四日中午十二時十四分許，騎乘車牌號碼Ｈ
    Ｑ９－１３８號機車，至丁○○位於雲林縣斗六市○○街五
    十八巷二號住宅後，徒手破壞後門鋁窗後侵入其內（侵入住
    宅部分未據告訴），徒手竊取約三兩多之金飾及電腦一臺，
    得手後逃逸。
  (十一)九十八年三月二十一日下午六時前某時還未天黑，騎乘車牌
    號碼不詳之機車，至庚○○位於斗六市○○路八十五號住宅
    後，拉開前面紗門方式侵入其內（侵入住宅部分未據告訴）
    ，再以直接將門撞開方式破壞宅內房間喇叭鎖後，徒手竊取
    硬幣約一千元、紅包袋二只（內有現金各二百元）、撲滿一
    個（內有現金約一千六百元），得手後逃逸。
二、嗣於九十八年一月一日、二月一日、三月二十一日、三月二
    十七日單獨前往位於雲林縣斗六市○○路六十八號金全成銀
    樓，同年一月二十日、二月三日、三月二十六日單獨前往位
    於雲林縣斗六市○○路一九六號統一銀樓販售所竊得之金飾
    ；另於同年三月十一日、十四日、二十四日邀請不知情之廖
    於涵（另為不起訴處分）分別前往金全成銀樓、及位於雲林
    縣斗六市○○路○段二十五號嘉慶珠寶，借用其姓名登記為
    出賣人，販售所竊得之金飾，嗣為警循線查獲，而查悉上情
    。
三、案經辛○○訴由雲林縣警察局斗六分局報告臺灣雲林地方法
    院檢察署檢察官偵查起訴。
    理  由
一、認定犯罪事實所憑之證據及理由：
    上揭如何竊盜之犯罪事實，迭據被告於原審中及本院審理時
    坦承不諱，核與被害人甲○○、丙○、己○○、丁○○、庚○○、壬○○、戊○○、癸○○、丑○○、乙○○及告訴人
    辛○○於警詢中之指訴相符，復經證人即金全成銀樓老闆洪
    振彰、統一銀樓老闆娘張美麗、嘉慶珠寶老闆黃薏淳於警詢
    中證述明確，也經證人即被害人丑○○於本院審理時到庭具
    結證實，並有警卷刑案現場照片二十四張、偵卷刑案現場照
    片二十三張、監視錄影翻拍照片六張、指認相片二張、被害
    人丙○身份證影本一份、被害人戊○○之中華民國護照遺失
    作廢申報表一紙、金全成銀樓飾金登記資料一份、統一銀樓
    飾金登記資料一份、嘉慶珠寶飾金登記資料一份等附卷可資
    佐證，足認被告之自白，與事實相符，可堪採信。本案事證
    明確，被告犯行堪以認定，應依法論科。
二、論罪之理由：
  (一)核被告就上開犯罪事實一之(一)(二)(四)(六)(七)所為，均係犯刑法第
    三百二十條第一項之竊盜罪；就上開犯罪事實一之(三)所為，
    係犯刑法第三百二十一條第二項、第一項第二款之加重竊盜
    未遂罪；就上開犯罪事實一之(五)(八)(九)(十)(十一)所為，均係犯刑法
    第三百二十一條第一項第二款之加重竊盜罪；就上開犯罪事
    實一之(六)所為，另犯刑法第三百零六條第一項之侵入他人住
    宅罪。又被已著手犯罪事實一之(三)竊盜行為之實行，因遭被
    害人發覺而未得手，為未遂犯，應依刑法第二十五條第二項
    之規定減輕其刑。另：(1)起訴書就上開犯罪事實一之(三)部分
    ，誤載為係犯刑法第三百二十條第三項竊盜未遂罪，惟此部
    分業經公訴檢察官於原審中當庭更正為係犯刑法第三百二十
    一條第二項、第一項第二款之加重竊盜未遂罪，(2)起訴書就
    上開犯罪事實一之(五)部分，認係犯刑法第三百二十條第一項
    竊盜罪，惟因冷氣機係裝置在原有窗戶挖孔後之架子上，沒
    有上鎖或用螺絲釘固定，不需工具就可以徒手將冷氣機搬開
    ，竊嫌（按即被告）再由該窗戶孔鑽進之方式侵入屋內竊盜
    等情，業據證人即被害人丑○○於本院審理時到庭具結證實
    在卷（見本院卷第六十三頁），亦為被告所不爭執，因此上
    開犯罪事實一之(五)部分，應係犯刑法第三百二十一條第一項
    第二款之加重竊盜罪，檢察官之起訴法條，容有誤會，應予
    變更，均附此敘明。
  (二)被告所犯如附表所示各罪，犯意各別，行為互殊，應分論併
    罰。
三、撤銷改判及科刑之理由（即犯罪事實欄一之(五)部分）：
  (一)就上開犯罪事實欄一之(五)部分，被告所為，係犯刑法第三百
    二十一條第一項第二款之加重竊盜罪，已如上述，原判決誤
    認係犯刑法第三百二十條第一項竊盜罪，容有未洽，公訴人
    就此部分上訴，以被告所為係犯刑法第三百二十一條第一項
    第二、三款為由，指摘原判決不當，部分有理由，且原判決
    就此部分，亦有上開可議之處，自屬無可維持，應由本院將
    之撤銷改判，應執行刑部分因失所附麗，應併予撤銷。
  (二)爰審酌被告前有毒品、竊盜等前科，素行不佳，因染上毒癮
    缺錢花用而行竊之犯罪動機，所竊得財物之價值，造成被害
    人之損害，及其於原審中及本院審理時，能坦承全部犯行，
    態度尚佳，以及其智識程度、犯罪手段、家庭狀況等一切情
    狀，量處如附表事實欄編號一之(五)所示之刑，以資徵儆。
四、上訴駁回及科刑之理由（犯罪事實欄一之(一)至(四)、(六)至(十一)等
    部分）：
  (一)就上開犯罪事實一之(一)至(四)、(六)至(十一)等部分，原審法院認罪
    證明確，適用刑法第三百二十條第一項、第三百二十一條第
    二項、第一項第二款、第三百零六條第一項、第二十五條第
    二項、刑法施行法第一條之一等規定，並審酌：(1)被告前有
    毒品、竊盜等前科，素行不佳，因染上毒癮缺錢花用而行竊
    之犯罪動機，所竊得財物之價值，造成被害人之損害，及其
    於原審審理時，能坦承全部犯行，態度尚佳，以及其智識程
    度、犯罪手段、家庭狀況等一切情狀，認公訴人請求每一件
    均判處有期徒刑八月至一年，尚屬過重，分別量處如附表(一)
    至(四)、(六)至(十一)所示之刑，(2)至公訴意旨雖請求對被告諭知強
    制工作之保安處分。惟按保安處分係對受處分人將來之危險
    性所為拘束其身體、自由等之處置，以達教化與治療之目的
    ，乃為刑罰之補充制度，本諸法治國家保障人權之原理及刑
    法之保護作用，其法律規定之內容，應受比例原則之規範，
    使保安處分之宣告，與行為人所為行為之嚴重性、行為人所
    表現之危險性，及對於行為人未來行為之期待性相當。而保
    安處分中之強制工作，旨在對嚴重職業性犯罪及欠缺正確工
    作觀念或無正常工作因而犯罪者，強制其從事勞動，以學習
    一技之長及正確之謀生觀念，使其日後重返社會後，能適應
    社會生活，此觀刑法第九十條第一項及竊盜犯贓物犯保安處
    分條例第三條第一項規定，亦均係本此意旨而制定，而由法
    院視行為人之危險性格，決定應否交付強制工作，以達特別
    預防之目的。據此，拘束其中不具社會危險性之受處分人之
    身體、自由部分，其所採措施與所欲達成預防矯治之目的及
    所需程度，即不合憲法第二十三條所定之比例原則（司法院
    大法官會議釋字第四七一號解釋意旨參照）。經查，被告前
    於九十四年間，固曾因竊盜案件，經原審法院判刑確定，有
    臺灣高等法院被告前案紀錄表一份在卷可稽，然被告本件竊
    盜犯行距離前一次竊盜犯行約有三年以上之時間，已難遽認
    其有慣常性，且被告竊取本件物品之目的係為供己施用毒品
    之用，並非係嚴重職業性犯罪，堪認被告係因貪圖利益致萌
    生竊盜之意，尚難遽認其有犯罪之習慣或欠缺正確工作觀念
    、懶惰成習而犯之。綜上，遂認上開對被告宣告之刑，應足
    以收矯治之效，尚無令入勞動場所強制工作之必要，(3)查被
    告前因犯搶奪、施用毒品等案件經判刑確定後，合併定應執
    行有期徒刑二年十月確定，於九十七年七月十一日縮短刑期
    假釋出監，所餘刑期並交付保護管束，至九十八年三月十二
    日期滿，是被告於假釋中所為本案上開犯行之時間，不論是
    在保護管束期滿之前、或之後，依刑法第七十八條第一項：
    「假釋中因故意更犯罪，受有期徒刑以上刑之宣告者，於判
    決確定後六月以內，撤銷其假釋。但假釋期滿逾三年者，不
    在此限。」之規定，於本案判決確定後，即可依法撤銷被告
    之假釋，自不再論處累犯等情，認事用法俱無不合，量刑亦
    稱妥適。
  (二)至公訴人上訴意旨以：
    (1)原判決僅於附表事實欄編號一之(一)(二)(四)(六)(七)中記載所犯罪
      名為竊盜罪，自主文中無法區別被告所犯究為刑法第三百
      二十條或第三百二十一條之竊盜罪為由，指摘原判決不當
      部分；因查被告所犯如附表編號事實欄一之(一)至(十一)各罪中
      ，屬刑法第三百二十一條之加重竊盜罪部分，均已於主文
      欄內註明，則其餘未註明只記載「竊盜罪」部分，即附表
      事實欄編號一之(一)(二)(四)(六)(七)部分，當然即屬刑法第三百二
      十條之「普通」竊盜罪，顯無混淆之虞。
    (2)原判決就附表事實欄編號一之(二)部分之犯罪情節較重，量
      刑失當，及未依竊盜犯贓物犯保安處分條例規定，宣告強
      制工作三年為由，指摘原判決不當部分；經查附表事實欄
      編號一之(二)之犯罪情節，核與附表事實欄編號一之(四)(六)之
      犯罪情節相當，從而並無量刑失當情形，至被告並無宣告
      強制工作之必要，原判決亦已詳述理由如上。
    (3)因此，足認公訴人此部分上訴理由，指摘原判決不當，並
      無可取，為無理由，均應予駁回。
五、被告所犯，上開撤銷改判部分所處之刑，與上訴駁回部分所
    處之刑，合併定應執行刑為有期徒刑三年八月。
據上論結，應依刑事訴訟法第三百六十八條、第三百六十九條第
一項前段、第三百六十四條、第二百九十九條第一項前段，刑法
第三百二十一條第一項第二款、第五十一條第五款，刑法施行法
第一條之一，判決如主文。
本案經檢察官邱克斌到庭執行職務。
中    華    民    國    98    年    10    月    27    日
              刑事第三庭  審判長法  官  陳  義  仲
                                法  官  楊  清  安
                                法  官  宋  明  中
以上正本證明與原本無異。
不得上訴。
                                書記官  陳  明  芬
中    華    民    國    98    年    10    月    27    日
附表：
  ┌─────┬─────────┬────┬───────┐
  │事實欄編號│所犯罪名          │累犯與否│宣告刑        │
  ├─────┼─────────┼────┼───────┤
  │一之(一)    │竊盜罪            │否      │處有期徒刑4月 │
  ├─────┼─────────┼────┼───────┤
  │一之(二)    │竊盜罪            │否      │處有期徒刑4月 │
  ├─────┼─────────┼────┼───────┤
  │一之(三)    │刑法第321 條第1項 │否      │處有期徒刑6月 │
  │          │第2 款竊盜未遂罪  │        │              │
  ├─────┼─────────┼────┼───────┤
  │一之(四)    │竊盜罪            │否      │處有期徒刑4月 │
  ├─────┼─────────┼────┼───────┤
  │一之(五)    │刑法第321 條第1項 │否      │處有期徒刑8月 │
  │          │第2 款竊盜罪      │        │              │
  ├─────┼─────────┼────┼───────┤
  │一之(六)    │竊盜罪            │否      │處有期徒刑4月 │
  │          ├─────────┼────┼───────┤
  │          │侵入他人住宅罪    │否      │處有期徒刑3月 │
  ├─────┼─────────┼────┼───────┤
  │一之(七)    │竊盜罪            │否      │處有期徒刑4月 │
  ├─────┼─────────┼────┼───────┤
  │一之(八)    │刑法第321 條第1項 │否      │處有期徒刑8月 │
  │          │第2 款竊盜罪      │        │              │
  ├─────┼─────────┼────┼───────┤
  │一之(九)    │刑法第321 條第1 項│否      │處有期徒刑1年 │
  │          │第2 款竊盜罪      │        │              │
  ├─────┼─────────┼────┼───────┤
  │一之(十)    │刑法第321 條第1 項│否      │處有期徒刑8月 │
  │          │第2 款竊盜罪      │        │              │
  ├─────┼─────────┼────┼───────┤
  │一之(十一)    │刑法第321 條第1 項│否      │處有期徒刑8月 │
  │          │第2 款竊盜罪      │        │              │
  └─────┴─────────┴────┴───────┘
附錄：本案論罪科刑法條全文：
刑法第三百二十條第一項：
  意圖為自己或第三人不法之所有，而竊取他人之動產者，為竊
  盜罪，處五年以下有期徒刑、拘役或五百元以下罰金。
刑法第三百二十一條：
  犯竊盜罪而有左列情形之一者，處六月以上、五年以下有期徒
  刑：
    一、於夜間侵入住宅或有人居住之建築物、船艦或隱匿其內
        而犯之者。
    二、毀越門扇、牆垣或其他安全設備而犯之者。
    三、攜帶兇器而犯之者。
    四、結夥三人以上而犯之者。
    五、乘火災、水災或其他災害之際而犯之者。
    六、在車站或埠頭而犯之者。
  前項之未遂犯罰之。
刑法第三百零六條第一項：
  無故侵入他人住宅、建築物或附連圍繞之土地或船艦者，處一
  年以下有期徒刑、拘役或三百元以下罰金。


司法院資訊處製作；財團法人民間司法改革基金會備份。
